【裁判字號】    98,裁,1143
【裁判日期】    980507
【裁判案由】    退休
【裁判全文】
最  高  行  政  法  院  裁  定
                                      98年度裁字第1143號
上  訴  人  甲○○
被 上訴 人  交通部臺灣鐵路管理局
代  表  人  乙○○
訴訟代理人  劉承斌律師
上列當事人間退休事件，上訴人對於中華民國96年3月21日臺北
高等行政法院95年度訴字第1567號判決，提起上訴，本院裁定如
下：
    主  文
上訴駁回。
上訴審訴訟費用由上訴人負擔。
    理  由
一、按對於高等行政法院判決之上訴，非以其違背法令為理由，
    不得為之，行政訴訟法第242條定有明文。依同法第243條第
    1項規定，判決不適用法規或適用不當者，為違背法令；而
    判決有同條第2項所列各款情形之一者，為當然違背法令。
    是當事人對於高等行政法院判決上訴，如依行政訴訟法第24
    3條第1項規定，以高等行政法院判決有不適用法規或適用不
    當為理由時，其上訴狀或理由書應有具體之指摘，並揭示該
    法規之條項或其內容；若係成文法以外之法則，應揭示該法
    則之旨趣；倘為司法院解釋或本院之判例，則應揭示該判解
    之字號或其內容。如以行政訴訟法第243條第2項所列各款情
    形為理由時，其上訴狀或理由書，應揭示合於該條項各款之
    事實。上訴狀或理由書如未依此項方法表明，或其所表明者
    與上開法條規定不合時，即難認為已對高等行政法院判決之
    違背法令有具體之指摘，其上訴自難認為合法。
二、本件上訴人對於高等行政法院判決上訴，係略以：上訴人於
    民國94年6月20日向原服務單位被上訴人所屬花蓮工務段查
    詢職務時，只有「臺灣鐵路管理局86年12月8日（86鐵人二
    字第031277號函」及「同局同文號（停職）令」暨「中華民
    國郵政掛號函件第68485號執據」等三件影本，其中並無退
    職命令，足證該免職令尚未依法送達，自不能提出復審，更
    非對該免職處分無有異議。至於上列函令，除令文直指停職
    ，並非免職外，函文之主旨乃謂「檢送貴段技術助理甲○○
    一員因本86年度內無故連續曠職10日，辦理專案考成免職表
    一份，請查照」並於說明二、載有：「受免職懲處者，得於
    收受行政處分書之次日起30日內．．提起復審．．」等語，
    顯然只是指導收到免職處分書時，如何申請行政救濟，該函
    不具有免職之效力。上訴人所以未以不服免職處分申請復審
    者，乃因免職令尚未發布送達之故，並非無異議。又公務人
    員考績法施行細則第14條第1項第2款第8目，雖規定無故曠
    職繼續達10日或1年累積達30日者，一次記兩大過處分，但
    在公務人員考績法中並無此項規定。因之，此項規定只屬行
    政命令，不具法律之效力。尤其「交通事業人員考成規則」
    於民國54年10月27日經考試院（54）考台秘一字第1915號令
    訂定發布施行後，被上訴人對屬員之獎懲，自應依照考成規
    則辦理，實無再行參照考績法施行細則之規定將上訴人退職
    ，原處分有違背法令。其次，上訴人在職期間參加年終考成
    計有26次，成績均列優等，未受過行政處分，且榮獲行政院
    頒發二等服務獎章壹座。被上訴人竟將上訴人因病連續曠職
    10日參照「無故曠職繼續10日」及「行為不檢」及「破壞紀
    律，情節重大」規等規定，將上訴人一次記兩大過處分，難
    令人心服。因此，在免職尚未決定之前先行申請提前退休以
    示抗議，而資救濟，故非未曾表示不服。另被上訴人先以「
    業經本局87年2月2日鐵人二第02224號令免職確定在案」
    見拒，上訴人始知確經局長批准免職，惟該免職令仍未依法
    送達，不准退休案申請復審後，被上訴人竟將86年12月8日
    （86）鐵人二字第031277號函連同停職令影本及87年2月2日
    （87）鐵人二字第02224號免職令影印本暨郵政掛號函件第6
    8485號執據影本等4份分別列為附件，提出答辯，以致公務
    員保暨培訓委員會，誤認為該免職令確於87年2月間依法送
    達，從而將復審駁回，其實郵政函件第68485號執據文郵戳
    蓋有「86年12月15日，由此顯見該執據乃係遞送被上訴人（
    86）鐵人二字第031277號函令之證明，其與（87）年2月2日
    之免職令無關，請廢棄原判決等語，為其理由。
三、本件上訴人對於高等行政法院判決上訴，雖以該判決有判決
    不適用法規或適用不當之違背法令為由，惟核其上訴理由狀
    所載內容，旨在指摘原處分之不當，或係重述其在原審業經
    主張而為原判決摒棄不採之陳詞，或就原審取捨證據、認定
    事實之職權行使事項，任加指摘違誤，或係執其個人主觀歧
    異之法律見解，就原審所為論斷或駁斥其主張之理由，泛言
    原判決不適用法規或適用不當，而未具體表明原判決究竟有
    如何合於不適用法規或適用不當、或有行政訴訟法第243條
    第2項所列各款之情形，尚難認為已對原判決之如何違背法
    令有具體之指摘。況查上訴人主張系爭免職處分所依「無故
    曠職繼續達10日或1年累積達30日者，一次記兩大過」於公
    務人員考績法無此項規定，而爭執此施行條例之效力問題，
    惟原判決係以上訴人自86年9月3日起至同年9月15日止，未
    依規定辦理請假、休假手續，連續曠職達10日，經臺灣鐵路
    管理局依交通事業人員考成規則第10條第1項第l款『專案考
    成之特劣行為如左：一、行為不檢，屢誡不悛，或破壞紀律
    情節重大者之規定辦理專案考成，復依同規則第10條第2項
    第1款『事業人員具有前項各款行為之一者，視其動機、原
    因、影響等依下列規定予以懲處：一、免職．．．。及交通
    事業鐵路人員獎懲標準表第5點第8款：『有左列事蹟之一者
    免職。．．．（8）行為不檢屢誡不悛或破壞紀律情節重大
    者。』之規定，予以免職，經臺灣鐵路管理局局長核示後，
    於86年12月8日核布系爭免職處分，同日並以同文號令予以
    停職」，顯見上訴人爭執之公務人員考績法施行細則效力問
    題與原審認定免職依據之臺灣鐵路管理局依交通事業人員考
    成規則相關規定不一，上訴人並未說明原判決此部分有何不
    適用法規或適用不當之具體情事，亦難認對原判決之如何違
    背法令有具體之指摘。則依首揭規定及說明，應認本件上訴
    為不合法，應予駁回。
四、據上論結，本件上訴為不合法。依行政訴訟法第249條第1項
    前段、第104條、民事訴訟法第95條、第78條，裁定如主文
    。
中    華    民    國    98    年    5     月    7     日
                    最高行政法院第六庭
                        審判長法官  吳  明  鴻
                              法官  吳  東  都
                              法官  林  茂  權
                              法官  侯  東  昇
                              法官  黃  秋  鴻
以  上  正  本  證  明  與  原  本  無  異
中    華    民    國    98    年    5     月    8     日
                              書記官  王  福  瀛


司法院資訊處製作；財團法人民間司法改革基金會備份。
